最高法院刑事判決　　　　　　　　　 111年度台上字第3371號
上　訴　人　王世杰


　　　　　　許祥毅




上列上訴人等因違反槍砲彈藥刀械管制條例等罪案件，不服臺灣
高等法院中華民國111年3月8日第二審判決（110年度上訴字第19
52號，起訴案號：臺灣新竹地方檢察署107年度偵字第8065、806
7、11707、12153、12440號、107年度少連偵字第107號、107 年
度偵緝字第856號、108年度少連偵字第8、9號、108 年度偵字第
353、354號），提起上訴，本院判決如下：
    主  文
上訴駁回。
    理  由
一、按刑事訴訟法第377 條規定，上訴於第三審法院，非以判決
    違背法令為理由，不得為之。是提起第三審上訴，應以原判
    決違背法令為理由，係屬法定要件。如果上訴理由書狀並未
    依據卷內訴訟資料，具體指摘原判決不適用何種法則或如何
    適用不當，或所指摘原判決違法情事，顯與法律規定得為第
    三審上訴理由之違法情形，不相適合時，均應認其上訴為違
    背法律上之程式，予以駁回。至原判決有無違法，與上訴是
    否以違法為理由，係屬二事。
二、原判決綜合全案證據資料，本於事實審法院採證認事之職權
    ，認定上訴人甲○○有如其事實欄（下稱事實欄）一及二；
    丙○○有事實欄二所載犯行，因而撤銷第一審關於此部分之
    科刑判決，改判仍依想像競合犯規定，從一重論處甲○○犯
    民國109年6月10日修正公布、同年月12日施行前（下稱修正
    前）槍砲彈藥刀械管制條例第7條第4項之非法持有制式槍枝
    罪（想像競合犯修正前同條例第8條第4項之非法持有具殺傷
    力改造槍枝罪及同條例第12條第4 項之非法持有子彈罪），
    以及依想像競合犯之規定，從一重論處109年1月15日修正公
    布、同年月17日施行前（下稱修正前）刑法第150 條後段共
    同犯聚眾施強暴罪刑（想像競合犯刑法第305 條之恐嚇危害
    安全罪）；從一重論處丙○○共同犯修正前槍砲彈藥刀械管
    制條例第8條第4項之未經許可持有可發射子彈具有殺傷力之
    改造槍枝罪刑（想像競合犯同條例第12條第4 項之非法持有
    子彈罪、修正前刑法第150 條後段之聚眾施強暴罪及刑法第
    305 條之恐嚇危害安全罪），並諭知相關之沒收與甲○○、
    丙○○所處罰金如易服勞役之折算標準，暨就甲○○所處有
    期徒刑合併定其應執行刑。已詳敘其憑以認定的證據及得心
    證之理由，且其所為論斷，俱有卷存證據資料可資覆按，從
    形式上觀察，並無足以影響其判決結果之違背法令情事存在
    。
三、甲○○上訴意旨略以：
  ㈠原判決既認定甲○○所持有之扣案槍彈，係友人鄭琪文（已
    於106年0月00日死亡）所交付，然未說明甲○○收受鄭琪文
    交付槍彈一節，是否應成立寄藏槍彈罪名，有理由不備之違
    誤。
  ㈡甲○○僅係到場對空鳴槍「助勢」，而非原判決認定朝房屋
    鐵捲門射擊。又甲○○係獨子，需照料父母，並於犯後坦承
    犯行，已知悔悟，原判決未能考量上情，量刑過重。
四、丙○○上訴意旨略以：
  ㈠丙○○於偵查及審理中均坦承犯行，已知悔悟，倘科以所犯
    修正前槍砲彈藥刀械管制條例第8條第4項之法定最低度刑，
    仍嫌過重，客觀上足以引起一般之同情，其犯罪情狀顯可憫
    恕，應符合刑法第59條之酌量減輕其刑規定。原判決未依上
    開規定酌量減輕其刑，有適用法則不當之違誤。
  ㈡原判決疏未審酌丙○○已知悔悟，以及刑法第57條所定科刑
    應審酌之事項，宣處與第一審判決相同之刑，量刑過重，有
    違罪刑相當、比例及公平原則。
五、本院查：
  ㈠證據的取捨、證據的證明力及事實的認定，都屬事實審法院
    裁量、判斷之職權；如其此項裁量、判斷，並不違反客觀存
    在的經驗法則或論理法則，且於判決內論敘其何以作此判斷
    的心證理由者，即不得單憑主觀，任意指摘為違誤，而據為
    提起第三審上訴的合法理由。
    原判決係認定：甲○○於106年7月間某日，收受友人鄭琪文
    交付扣案槍彈而自行「持有」之，於106 年11月22日為警查
    獲等情。並未認定甲○○係為鄭琪文「寄藏」而持有扣案槍
    彈，因而未論以寄藏槍彈罪，尚無不合。此部分甲○○上訴
    意旨任意指摘：原判決有理由不備之違法云云，自非適法之
    第三審上訴理由。
  ㈡原判決主要係依憑甲○○於警詢、偵查、第一審及原審審理
    時坦承其與林哲宇（經第一審判處罪刑確定）等人，分乘自
    用小客車到達事發地點，甲○○將所攜帶其中1 枝改造手槍
    及子彈交給丙○○，由甲○○、丙○○、陳國安及另一名年
    籍不詳者，分持4槍枝，朝該房屋1樓鐵捲門射擊等不利於己
    部分之供述，核與證人陳政寬、林哲宇、林姓少年坦承被訴
    共同聚眾在場助勢犯行之供述，以及被害人乙○○、丁○○
    於警詢、檢察官訊問及第一審審理時所證情節，大致相符。
    並佐以現場照片、監視錄影畫面及警方現場勘查報告、照片
    及扣案槍彈之鑑定報告，暨第一審勘驗丙○○於事發日所駕
    駛自用小客車行車紀錄器光碟所製作之勘驗筆錄等證據資料
    ，而為上揭事實認定。
    稽之甲○○於第一審及原審審理時均坦承犯行（見第一審卷
    二第260 頁、卷三第389頁，原審卷第209、396、398頁），
    並未抗辯其僅「對空鳴槍」助勢。原判決以甲○○上開不利
    於己之陳述，有上開證據資料佐證屬實可信，而為甲○○不
    利之認定，自有所本。甲○○此部分上訴意旨泛稱：其僅係
    到場「對空鳴槍」助勢云云，自非適法之第三審上訴理由。
  ㈢刑法第59條所規定之酌量減輕其刑，必其犯罪另有特殊之原
    因、環境或背景，在客觀上足以引起一般之同情，且於法律
    上別無其他應減輕或得減輕其刑之事由，認即予以宣告法定
    最低度刑猶嫌過重者，始有其適用。至被告之一般犯罪情節
    及犯罪後態度等事項，僅屬刑法第57條所定在法定刑範圍內
    量刑時應予審酌之事項，苟非其犯罪具有特殊原因、環境或
    背景，在客觀上足堪憫恕者，尚難適用刑法第59條酌量減輕
    其刑之規定。
    原判決說明：丙○○公然非法持有槍、彈朝他人房屋射擊，
    除使被害人等心生畏懼外，更已造成公眾或他人之危害、恐
    懼不安，惡性非輕，實難認另有特殊之原因或環境等，在客
    觀上足以引起一般同情之處，其犯罪之情狀並無顯可憫恕之
    情形，自無援引刑法第59條規定酌減其刑之餘地等旨。已說
    明不予酌減其刑之理由，依上開說明，尚無不合，並無違法
    可言。
  ㈣刑之量定及執行刑之酌定，屬事實審法院得依職權裁量之事
    項，苟已以行為人之責任為基礎，審酌刑法第57條所列各款
    事項，並未逾越法定範圍或未濫用其職權，即不容任意指為
    違法。
    原判決說明：甲○○持有扣案槍枝、子彈（制式半自動手槍
    1 枝、改造手槍5枝、改造霰彈槍1枝、子彈272顆及霰彈8顆
    ）之數量甚多、期間不短，對於社會治安及人身安全所造成
    潛在之危害甚鉅。其經陳國安吆喝，即邀集丙○○、林姓少
    年等人至現場，甲○○、丙○○並開槍射擊等一切情狀，而
    為量刑，以及定其應執行之有期徒刑。客觀上既未逾越法定
    刑度範圍，又未有濫用裁量權的情形，且無違罪刑相當等原
    則，自不容任意指為違法，執為適法之第三審上訴理由。
六、綜上，本件上訴意旨，或係置原判決所為明白論斷於不顧，
    或對於事實審法院取捨證據、量刑裁量職權適法之行使，任
    意指為違法，核與法律規定得為上訴第三審理由之違法情形
    ，不相適合。揆之首揭說明，應認甲○○關於非法持有槍枝
    、非法持有子彈、聚眾施強暴罪；丙○○關於共同犯非法持
    有可發射子彈具有殺傷力之槍枝、非法持有子彈、聚眾施強
    暴罪部分之上訴，均為違背法律上之程式，予以駁回。甲○
    ○、丙○○所犯得上訴第三審法院之罪之上訴，經本院以上
    訴不合法律上程式予以駁回，與之有想像競合犯裁判上一罪
    關係之不得上訴第三審法院之恐嚇危害安全罪，本院無從為
    實體上之審理，逕予駁回。另甲○○所犯持有第二級毒品罪
    部分，係刑事訴訟法第376 條第1項第1款所定不得上訴第三
    審法院之案件，又甲○○上訴意旨明示係對於非法持有制式
    槍枝罪及共同犯聚眾施強暴罪部分提出上訴，其所犯持有第
    二級毒品罪既未上訴，不在本院審理範圍，併此敘明。
據上論結，應依刑事訴訟法第395條前段，判決如主文。
中    華    民    國   111    年    8     月    4     日
                  刑事第五庭審判長法  官  李  錦  樑  
                                  法  官  周  政  達  
                                  法  官  吳  淑  惠  
                                  法  官  錢  建  榮  
                                  法  官  林  孟  宜  
本件正本證明與原本無異
                                  書記官
中    華    民    國   111    年    8     月    12    日